臺灣高等法院刑事判決　　　　　　　　　　　　　九十二年度上訴字第四五五三號
　　上　訴　人　乙○○
　　即　被　告
　　選任辯護人　許文彬　律師
　　　　　　　　蕭嘉甫　律師
右上訴人因偽造有價證券等案件，不服臺灣臺北地方法院九十一年度訴字第六二七號
，中華民國九十二年十月二十八日第一審判決（起訴案號：臺灣臺北地方法院檢察署
九十年度偵字第八九六八號），提起上訴，本院判決如左：
    主      文
原判決撤銷。
乙○○共同意圖供行使之用，而偽造有價證券，累犯，處有期徒刑年肆月。
如附表所示之物均沒收。
    事      實
一、乙○○於民國八十八年三月二十二日因賭博案件經臺灣板橋地方法院判處有期徒
    刑六月，於八十八年六月十一日易科罰金執行完畢。其與真實年籍姓名不詳對外
    自稱「劉代書」或「廖代書」之成年男子，共同基於概括之犯意聯絡，共同意圖
    為自己不法之所有，推由「劉代書」於報紙刊登代辦貸款廣告招攬客戶及偽造申
    請貸款所需之勞工保險卡、各類所得扣繳暨免扣繳憑單及在職證明書等資力證明
    文件，再由乙○○負責與不知情之銀行行員聯繫貸款程序及持偽造之資力證明文
    件帶同委託代辦貸款之客戶至銀行辦理貸款，並與客戶言明貸款核撥後收取一定
    金額之手續費，藉此牟取不法利益，而為左列犯行：
    (一)「劉代書」（即對外自稱「廖代書」者）於八十八年八月間某日接獲丁○○（
      業經另案判決確定）以電話委託代為辦理貸款，旋交由乙○○向遠東國際商業
      銀行（以下簡稱遠東銀行）臺北忠孝分行承辦人員林俊民詢問貸款應備之資料
      ，嗣丁○○交付國民
      偽造恆聖有限公司（以下簡稱恆聖公司）暨其負責人劉聆弟之印章各一枚，蓋
      用印文於虛偽記載丁○○在該公司任職廠務主任之在職證明書，而偽造該關於
      服務之證書；並偽造丁○○於八十七年一月至十二月在恆聖公司支領薪資之各
      類所得扣繳暨免扣繳憑單，而偽造該私文書；再偽造丁○○自八十一年二月二
      十五日起向勞工保險局投保之勞工保險卡公文書，均足生損害於恆聖公司暨其
      負責人劉聆弟及勞工保險局。乙○○、「劉代書」與丁○○嗣共同基於行使偽
      造公文書、私文書、關於服務之證書以詐取財物之犯意聯絡，由「劉代書」將
      上開偽造之文書交予乙○○，並將該等偽造文書傳真予不知情之遠東銀行臺北
      忠孝分行承辦人員林俊民，乙○○於同年八月十三日攜帶該等偽造之文書帶同
      丁○○至臺北市○○○路○段二○七號遠東銀行臺北忠孝分行辦理貸款申請手
      續，由丁○○在遠東銀行自然人貸款、續借申請書暨徵信調查表服務機構欄填
      寫不實資料，乙○○則將申請書連同上開偽造之文書交付銀行承辦人員林俊民
      以申請新臺幣（下同）三十萬元貸款而行使之，足生損害於恆聖公司暨其負責
      人劉聆弟、勞工保險局及遠東銀行。致遠東銀行承辦人員誤信丁○○係恆聖公
      司廠務主任，合於貸款條件，乃通知丁○○辦理對保手續，乙○○於同年月二
      十四日即帶同丁○○至遠東銀行臺北忠孝分行辦理對保，由丁○○填寫消費者
      小額貸款契約書、授信動用申請書、授權書及簽發本票一紙，辦畢對保手續後
      ，銀行即如數撥款至丁○○之遠東銀行第00000000000000號帳
      戶，丁○○並依約匯款二萬元左右手續費至「劉代書」指定之帳戶，「劉代書
      」再轉交一萬二千元報酬予乙○○。
    (二)「廖代書」（即自稱「劉代書」者）於八十八年八月間某日接獲丙○○（業經
      另案判決確定）以電話委託代為辦理貸款，旋交由乙○○向遠東銀行儲蓄部承
      辦人員金震威詢問貸款應備之資料，嗣丙○○交付國民
      與「廖代書」復承前偽造公文書、私文書、關於服務之證書之概括犯意聯絡，
      推由「廖代書」蓋用上開偽造之恆聖公司暨其負責人劉聆弟之印章而偽造印文
      於虛偽記載丙○○在該公司任職副廠長之在職證明書，而偽造該關於服務之證
      書；並偽造丙○○於八十七年一月至十二月在恆聖公司支領薪資之各類所得扣
      繳暨免扣繳憑單，而偽造該私文書；再偽造丙○○自八十一年七月二十二日起
      向勞工保險局投保之勞工保險卡公文書，均足生損害於恆聖公司暨其負責人劉
      聆弟及勞工保險局。乙○○、「廖代書」復承前共同行使偽造公文書、私文書
      、關於服務之證書以詐取財物之犯意聯絡，由「廖代書」將上開偽造之文書交
      予乙○○，乙○○再於同年八月十七日攜帶該等偽造之文書偕同丙○○至臺北
      市○○路一號遠東銀行儲蓄部辦理貸款申請手續，由丙○○在遠東銀行自然人
      貸款、續借申請書暨徵信調查表服務機構欄填寫不實資料，乙○○則將申請書
      連同上開偽造之文書交付銀行承辦人員金震威以申請三十萬元貸款而行使之，
      足生損害於恆聖公司暨其負責人劉聆弟、勞工保險局及遠東銀行。致遠東銀行
      承辦人員誤信丙○○係恆聖公司副廠長，合於貸款條件，乃通知丙○○辦理對
      保手續，乙○○即於同年九月二十八日偕同另一姓名不詳之成年女子冒充丙○○配偶何曼芳，與丙○○至遠東銀行儲蓄部辦理對保，由丙○○書立授權書、
      消費者小額貸款契約書、授信動用申請書及開具本票一紙，再由該名女子在授
      權書之授權人欄、貸款契約書之連帶保證人欄、本票之共同發票人欄內偽造何
      曼芳之署名四枚，及以於不詳時地利用不知情之不詳姓名者所偽刻何曼芳印章
      一枚在授權書、貸款契約書、本票等處偽造何曼芳印文五枚，用以表示何曼芳
      授權遠東銀行及擔任貸款連帶保證人之意思表示，並交付該偽造之本票予金震
      威而行使之，足以生損害於遠東銀行及何曼芳本人，嗣於辦畢對保手續後，銀
      行即如數撥款至丙○○之遠東銀行第00000000000000號帳戶，
      丙○○並依約交付十五萬元之報酬予乙○○。
    嗣因丁○○、丙○○均於繳納五期本金及利息後即無力繼續繳付，遠東銀行查覺
    有異，而循線追查，並向丙○○之連帶保證人何曼芳申請本票強制執行裁定後，
    經何曼芳提起確認本票債權不存在之訴，始悉上情。
二、案經遠東銀行提出告訴，由臺灣臺北地方法院檢察署檢察官偵查起訴。
    理      由
一、訊之被告乙○○，固坦承於右揭時地攜帶「劉代書」（即「廖代書」）所交付丁○○、丙○○之恆聖公司在職證明書、各類所得扣繳暨免扣繳憑單及勞工保險卡
    ，分別帶同丁○○、丙○○至遠東銀行臺北忠孝分行、遠東銀行儲蓄部辦理貸款
    申請手續，丁○○貸款核撥後，「劉代書」並交付一萬二千元予伊之事實，惟矢
    口否認有右揭偽造及行使偽造公文書、私文書、關於服務之證書以詐取財物暨帶
    同不詳姓名之女子佯稱何曼芳而與丙○○共同偽以何曼芳名義制作文書、簽發本
    票之犯行，辯稱：伊並不知申請貸款之文件係偽造，其被劉代書利用，受劉代書
    指示陪同丁○○、丙○○前往銀行申請貸款，劉代書表示會鼓吹貸款申請人向其
    投保，劉代書交付伊一萬二千元係丁○○向伊購買宏福人壽保險之保險費云云。
    惟查：
    (一)丁○○、丙○○前以任職恆聖公司證明文件，向遠東銀行忠孝分行、遠東銀行
      儲蓄部辦理貸款，經遠東銀行核准並撥款，詎丁○○、丙○○於繳納部分分期
      清償款項後未再清償，業據告訴人遠東銀行代理人甲○○於偵查時指訴綦詳，
      且據證人丁○○、丙○○（均經另案判決確定）分別於偵查及原審調查時陳述
      詳確，復有丁○○及丙○○之遠東銀行攤還收息紀錄查詢表、放款貸放登錄單
      代支出傳票、收入傳票、各類扣繳暨免扣繳憑單、勞工保險卡、在職證明書、
      貸款徵信調查表、本票、授權書、貸款契約書（均為影本）在卷可稽。
    (二)丁○○、丙○○均不曾任職恆聖公司，且前揭恆聖公司在職證明書所蓋印之恆
      聖公司及其負責人劉聆弟印章並非真正，八十七年度各類所得扣繳暨免扣繳憑
      單亦非恆聖公司所出具，均係偽造之資料，復經證人劉聆弟於原審調查時到庭
      結證屬實（見本院九十一年度訴字第一○五六號卷九十一年十一月十四日訊問
      筆錄），核與證人丁○○、丙○○所陳者一致，且有遠東銀行寄發恆聖公司之
      存證信函及恆聖公司回函影本各一份存卷可資佐證（九十年度偵字第八九六八
      號偵查卷第二十八頁、第三十一頁、第六十四頁），自足徵丁○○、丙○○至
      遠東銀行申辦貸款所提交之各項在職證明書、各類所得扣繳暨免扣繳憑單及勞
      工保險卡等資力證明文件均非真正，應係偽造。
    (三)證人丁○○、丙○○向遠東銀行臺北忠孝分行、遠東銀行儲蓄部辦理貸款所檢
      附之恆聖公司在職證明書、各類所得扣繳暨免扣繳憑單及勞工保險卡，係「劉
      代書」交由被告交付銀行承辦人員，被告並分別帶同證人丁○○、丙○○至遠
      東銀行臺北忠孝分行、儲蓄部辦理貸款乙節，業經被告供承在卷，核與證人丁○○、丙○○證述之情節相符。再丁○○於八十八年八月間某日經由報紙廣告
      以電話委託真實年籍姓名不詳自稱「劉代書」之成年男子代為辦理貸款，丁○○交付國民
      日、二十四日前往臺北市○○○路○段二○七號遠東銀行臺北忠孝分行辦理貸
      款申請及對保手續，由被告指示在相關文件簽名，業經證人丁○○於偵查及原
      審調查時陳述甚詳；另丙○○則於八十八年八月間某日經由報紙廣告以電話委
      託真實年籍姓名不詳自稱「廖代書」（即「劉代書」）之成年男子代為辦理貸
      款，於交付國民
      代書」表示因被告與遠東銀行較熟可貸得較高金額，被告即帶渠至遠東銀行開
      戶，貸款相關文件係由被告送件，辦理貸款過程被告始終在旁，被告並通知其
      到銀行辦理對保，對保辦妥後被告將存摺帶走，當時約定「廖代書」與被告可
      得貸款金額二成之報酬，貸款核撥後，被告帶伊去提領六萬元，被告取得該筆
      報酬始將存摺交還，惟實際上其未在恆聖公司任職支薪等事實，復據證人丙○○於偵查及原審調查時敘明在卷，且被告亦自承確有與丁○○、丙○○前往遠
      東銀行辦理右揭貸款事宜無訛。
    (四)據證人即遠東銀行承辦人員林俊民於偵查時證稱：其常至宏福人壽辦理貸款，
      因而結識在宏福人壽工作之乙○○，後來乙○○表示其有一保戶欲申請貸款，
      詢問須備何種資料，其告知乙○○需要在職證明書、各類所得扣繳暨免扣繳憑
      單及勞工保險卡，並填寫徵信調查表。嗣於八十八年八月間乙○○帶丁○○到
      銀行辦理貸款，貸款金額三十萬元，貸款所須文件係先傳真至銀行，傳真後乙○○均會來電確認有無收到資料，對保當天乙○○帶丁○○至銀行有出示薪資
      證明、在職證明、勞工保險卡、各類所得扣繳暨免扣繳憑單正本等語（見九十
      年度偵緝字第四三○號偵查卷第三十七頁至第三十八頁、八十九年度偵字第二
      一八六○號卷第三十頁至第三十二頁）；又證人即遠東銀行承辦人員金震威於
      偵查時亦證稱：八十八年間乙○○帶著臺灣人壽保險公司之名片前來詢問有無
      合作之優惠貸款專案，之後乙○○帶丙○○來填貸款申請書，其就為丙○○辦
      理貸款。乙○○為丙○○之貸款案共到銀行四次，第一次乙○○自己來詢問，
      之後即帶丙○○到銀行辦手續，印象中乙○○主導此事，銀行人員依丙○○之
      電話聯絡事情時，事後乙○○均會再以電話確認等語（見九十年度偵字第八九
      六八號偵查卷第七十三頁至第七十四頁、第一二六頁反面），是依證人丁○○
      、丙○○向遠東銀行申辦貸款之前，被告均曾先向遠東銀行問明貸款所須檢附
      之文件之事實，足見「劉代書」（即「廖代書」）接獲證人丁○○及丙○○以
      電話委託辦理貸款後，即先交由被告向遠東銀行承辦人員詢問貸款應備之資料
      ，「劉代書」再據以偽造貸款之相關資力證明文件。且證人丁○○、丙○○申
      請貸款所須之上開文件經「劉代書」傳真至銀行後，均由被告以電話與銀行確
      認傳真資料收取情形，證人丁○○、丙○○並均由被告帶至銀行辦理申請貸款
      及對保手續，當銀行與證人丙○○聯繫貸款相關事宜後，被告亦均會再以電話
      與銀行確認，足見被告並非單純受「劉代書」（即「廖代書」）指示、受「劉
      代書」利用將右揭偽造之在職證明書、各類所得扣繳暨免扣繳憑單及勞工保險
      卡送往遠東銀行，而係實際負責安排證人丁○○、丙○○申請貸款相關事宜之
      人，並與「劉代書」就上開貸款資力證明文件之製作、送件、申辦貸款之過程
      有相當聯繫。被告既為實際負責安排證人丁○○、丙○○申請貸款相關事宜之
      人，且與「劉代書」就上開貸款資力證明文件之製作、送件、申辦貸款之過程
      有相當聯繫，右揭偽造之在職證明書、各類所得扣繳暨免扣繳憑單及勞工保險
      卡復由被告親自送交遠東銀行承辦人員，證人丁○○、丙○○填寫遠東銀行自
      然人貸款、續借申請書暨徵信調查表時，被告並始終在場，顯見被告與「劉代
      書」就偽造及行使上開偽造之資力證明文件有犯意聯絡與行為分擔。況被告且
      供稱：「廖代書」即係「劉代書」，其以登報方式對外自稱「廖代書」等語（
      見九十年度偵字第八九六八號偵查卷第一一九頁反面），參以證人丁○○委託
      辦理貸款之「劉代書」與證人丙○○委託辦理貸款之「廖代書」所偽造之上開
      資力證明文件，及由被告帶同證人丁○○、丙○○前往遠東銀行辦理貸款之手
      法均相同，堪認「廖代書」即係「劉代書」應該無誤。而該名於報紙刊登代辦
      貸款廣告招攬客戶之「劉代書」與被告往來時自稱「劉代書」，登報時卻易名
      對外自稱「廖代書」，其顯然意在隱瞞自己真實身分，倘若其所為乃合法之事
      業，自無須隱蔽自己真實身分，是該「劉代書」為人代辦貸款，顯係以不法之
      方式為之，而被告為成年人，自稱擔任保險業務員多年，嫻熟貸款過程，其對
      於「劉代書」係以偽造之資力證明文件為人辦理貸款，即難諉為不知，所為不
      知申請貸款之文件係偽造，係受劉代書利用云云之辯解，不足採信。
    (五)被告雖否認帶同不詳姓名女子佯稱何曼芳而與丙○○共同前往辦理貸款，且稱
      該名女子係由丙○○自行帶往銀行云云。惟查，據證人丙○○於本院具結證稱
      「我看報紙，我打電話去是劉代書接的，第一次他約我在咖啡廳見面，他知道
      我打電話找他要辦貸款，他問我貸款額度，後來他推薦說遠東銀行辦理比較容
      易，且額度較高，劉代書要求辦理下來的貸款二成傭金，其他就是我的。」、
      「劉代書說要二成傭金，我去遠東商銀只去開戶、簽名，並無提供任何資料，
      銀行配合都是他們的動作。」、「應該是第三次（看到被告），第二次在劉代
      書家裡填寫資料應該沒有看到被告，第三次也是在劉代書家裡。」、「第三次
      劉代書說確定要幫我辦理遠東商銀的信貸，遠東商銀這邊是被告在處理。」、
      「第一次與被告見面，是被告要帶我去遠東銀行辦理開戶。第二次見面是撥款
      當天或隔天，於新莊遠東商銀領十五萬元，被告將這十五萬元拿走。」、「所
      謂十五萬元，一個九萬元（二成傭金六萬元，人頭費三萬元），另外六萬元是
      押延後半年。」、「二成傭金是劉先生跟我提出的要求。我與遠東銀行開戶，
      我只有拿存摺，印章、提款卡都在他們那邊。人頭費、半年押延後費用是被告
      跟我講的。」、「當時我與太太婚姻關係不好，貸款要下來時，被告要我找一
      位保證人，他要我太太當保證人，我說不行，我與我太太快離婚了，後來被告
      帶一位保證人去銀行。」等語，而丙○○向遠東銀行辦理貸款，該行於八十八
      年九月二十九日將三十萬元撥入丙○○所設帳戶後，於同日現金提領十六萬元
      ，有遠東銀行台北襄陽分行（九十三）遠銀襄文字第三十九號函附存摺往來明
      細分戶帳在卷可稽，是足徵證人丙○○所為當天即交付十五萬元之證詞並非無
      稽。而丙○○既已約定由「劉代書」提供一切資料辦理貸款，因辦理貸款而需
      要保證人，自非屬丙○○所應負責處理，況若該名保證人為丙○○親自帶領前
      往，丙○○僅需支付與「劉代書」所約定之傭金六萬元即可，衡情亦無支付該
      部分人頭費用之必要，被告所為當天對保時自稱為何曼芳之女子並非伊帶同前
      往，自非屬實。
    (六)被告雖稱：劉代書表示會鼓吹貸款申請人向其投保，劉代書交付伊一萬二千元
      係丁○○向伊購買宏福人壽保險之保險費云云。惟查，據證人丁○○於偵查及
      原審陳稱不曾向被告投保等語。參以被告於原審調查時供稱：其自八十五年初
      至八十八年五月間在宏福人壽股份有限公司擔任保險業務員，當時宏福人壽出
      事，其因而於八十八年五月至六月間轉往臺灣人壽股份有限公司適應環境一個
      月，同年七月、八月間至九十年七月間在英國保誠人壽股份有限公司擔任保險
      業務員等語，從而被告於八十八年八月及九月間帶同證人丁○○及丙○○至遠
      東銀行辦理貸款之際，應係任職於英國保誠人壽股份有限公司，而被告竟辯稱
      「劉代書」交付之一萬二千元係證人丁○○向其投保宏福人壽保險股份有限公
      司保險之保險費，顯然矛盾。況被告於偵查時先供稱：丁○○有向其買一份保
      險，丙○○並未向其買保險，後改稱：丙○○有拿三萬元給伊，作為買保險之
      用，又於原審調查時先供稱丁○○向其購買每年保費一萬餘元之保險，丙○○
      未向伊購買保險，嗣改稱：丁○○未向其買保險，證人丙○○之保險資料因為
      沒有續繳保費已被刪除，前後所供顯然反覆不一，益見其情虛，所為辯解，自
      不足採。被告就偽造及行使偽造勞工保險卡公文書、各類所得扣繳暨免扣繳憑
      單私文書及恆聖公司在職證明關於服務之證明書，並與不詳姓名女子與丙○○
      領同偽以何曼芳名義簽發本票，向遠東銀行施用詐術，詐取貸款金額，其與「
      劉代書」再從中收取報酬之犯行，顯與「劉代書」、丁○○、丙○○及該名不
      詳姓名女子之間有犯意之聯絡與行為之分擔，至屬灼然。
    綜右事證，被告所為否認犯罪之辯解，核屬卸責之詞，並不足採信，被告右揭犯
    罪行為，已經證明，應依法論科。
三、查勞工保險卡係由勞工保險局所製作，資為參加勞工保險證明，屬公務員職務上
    製作之公文書；各類所得扣繳暨免扣繳憑單係證明公司全年度支付員工薪資及代
    為扣繳綜合所得稅之情形，要屬私文書之性質；而在職證明書，則係關於服務或
    其他相類之證書。核被告右揭行為，其中偽造勞工保險卡再持以行使部分，係犯
    刑法第二百十六條、第二百十一條行使偽造公文書罪；偽造各類所得扣繳暨免扣
    繳憑單再持以行使部分，係犯刑法第二百十六條、第二百十條行使偽造私文書罪
    ；偽造在職證明書再持以行使部分，係犯刑法第二百十六條、第二百十二條行使
    偽造關於服務之證書罪；偽以何曼芳名義簽發本票部分，係犯刑法第二百零一條
    第一項意圖供行使之用而偽造有價證券罪；使遠東銀行陷於錯誤而貸予款項部分
    ，係犯刑法第三百三十九條第一項詐欺取財罪。被告偽造「恆聖有限公司」、「
    劉聆弟」之印章蓋用於在職證明書而偽造印文，用以偽造關於服務之證書，其偽
    造印章、印文之行為，為偽造關於服務之證書之部分行為；而偽造勞工保險卡公
    文書、各類所得扣繳暨免扣繳憑單私文書、在職證明關於服務之證書之低度行為
    ，為行使之高度行為所吸收，偽造有價證券後持以行使，該部分行使之低度行為
    則為高度之偽造行為所吸收，均不另論罪。被告與自稱「劉代書」或「廖代書」
    之成年男子、丁○○、丙○○間，就前揭行使偽造公文書、私文書、關於服務之
    證書以詐欺取財之行為，暨與自稱「劉代書」或「廖代書」之成年男子、丙○○
    與冒稱為何曼芳之不詳姓名成年女子就偽造有價證券部分，均有犯意聯絡及行為
    分擔，均論為共同正犯。被告推由「劉代書」利用不知情之刻印店人員偽造恆聖
    公司暨其負責人劉聆弟與何曼芳之印章各一枚，為間接正犯。被告先後二次行使
    偽造公文書、私文書、關於服務之證書及詐欺取財犯行，均時間緊接，手法相同
    ，各觸犯構成要件相同之罪名，顯均係基於概括犯意而為之，為連續犯，應分別
    依刑法第五十六條規定以一罪論，並加重其刑。被告以一行為同時觸犯行使偽造
    公文書、私文書及特種文書罪，為想像競合犯，應從一重依行使偽造公文書罪處
    斷。被告所犯連續行使偽造公文書罪、詐欺取財罪與偽造有價證券罪之間，具有
    目的方法之牽連犯關係，應從一重之偽造有價證券罪處斷。被告於八十八年三月
    二十二日因賭博案件經臺灣板橋地方法院判處有期徒刑六月確定，於八十八年六
    月十一日易科罰金執行完畢，有本院被告全國前案紀錄表、臺灣高等法院檢察署
    刑案紀錄簡覆表各一件在卷可按，其於有期徒刑執行完畢後五年內再犯本件最重
    本刑為有期徒刑以上之罪，為累犯，應依刑法第四十七條規定，加重其刑。
四、原審法院經審理結果，認被告所犯偽造文書、詐欺取財部分事證明確，而予以論
    罪科刑之判決，固非全屬無見。惟查，被告與丙○○辦理貸款時，另有與不詳姓
    名女子偽以何曼芳名義共同偽造有價證券行為，原審認該部分不能證明犯罪，尚
    有未合，被告否認犯罪而提起上訴，固無理由，然原審判決既有右揭可議，自應
    由本院將原審判決撤銷改判。爰審酌被告品行、智識程度、犯罪動機、目的、手
    段、所生危害及犯罪後態度等一切情狀，量處如主文第二項所示之刑。
五、如附表編號一二三四五所示偽造之「恆聖有限公司」、「劉聆弟」及「何曼芳」
    印章、印文暨署押，雖未扣案，然無積極證據足認業已滅失，均應依刑法第二百
    十九條規定諭知沒收；附表編號五八十八年九月二十八日與丙○○共同簽發，到
    期日八十九年三月五日，金額三十萬本票，除偽造之「何曼芳」部分外，關於丙○○部分則屬真正，應僅就偽造之「何曼芳」部分，依刑法第二百零五條為沒收
    之諭知。至偽造之丁○○、丙○○恆聖公司在職證明書、八十七年度扣繳憑單及
    勞工保險卡，雖為被告犯罪所用之物，惟均已向遠東銀行提出行使，為該銀行所
    有，非屬被告所有之物，爰不另為沒收之諭知。
據上論斷，應依刑事訴訟法第三百六十九條第一項前段、第三百六十四條、第二百九
十九條第一項前段，刑法第二十八條、第二百零一條一項、第二百十六條、第二百十
條、第二百十一條、第二百十二條、第三百三十九條第一項、第五十五條、第四十七
條、第二百零五條、第二百十九條，罰金罰鍰提高標準條例第一條前段判決如主文。
本案經檢察官張啟彬到庭執行職務
中　　華　　民　　國      九十三      年      五      月      十八      日
                            臺灣高等法院刑事第十九庭
                                審判長法  官  許  國  宏
                                      法  官  洪  光  燦
                                      法  官  林  勤  純
右正本證明與原本無異。
如不服本判決應於收受送達後十日內向本院提出上訴書狀，未附理由時應於提起上訴
後十日內向本院補具上訴理由書狀（均應按他造人數提出繕本）。
                                      書記官　葉　瑩　庭
中　　華　　民　　國      九十三      年      五      月      十八      日
附表：
一恆聖有限公司及劉聆弟印章各一枚。
二丁○○及丙○○之恆聖有限公司在職證明書上「恆聖有限公司」印文各一枚，共二
  枚；「劉聆弟」印文各一枚，共二枚。
三八十八年九月二十八日授權書上「何曼芳」印文及署押各一枚。
四遠東銀行消費者小額貸款契約書上「何曼芳」印文及署押各二枚。
五八十八年九月二十八日與丙○○共同簽發，到期日八十九年三月五日，金額三十萬
  本票上發票人偽造「何曼芳」簽發部分。
附錄本案論罪科刑法條：
刑法第二百零一條
意圖供行使之用，而偽造、變造公債票、公司股票或其他有價證券者，處三年以上十
年以下有期徒刑，得併科三千元以下罰金。
行使偽造、變造之公債票、公司股票或其他有價證券，或意圖供行使之用，而收集或
交付於人者，處一年以上七年以下有期徒刑，得併科三千元以下罰金。
刑法第二百十條
偽造、變造私文書，足以生損害於公眾或他人者，處五年以下有期徒刑。
刑法第二百十一條
偽造、變造公文書，足以生損害於公眾或他人者，處一年以上七年以下有期徒刑。
刑法第二百十二條
偽造、變造護照、旅券、免許證、特許證及關於品行、能力、服務或其他相類之證書
、介紹書，足以生損害於公眾或他人者，處一年以下有期徒刑、拘役或三百元以下罰
金。
刑法第二百十六條
行使第二百十條至第二百十五條之文書者，依偽造、變造文書或登載不實事項或使登
載不實事項之規定處斷。
刑法第三百三十九條
意圖為自己或第三人不法之所有，以詐術使人將本人或第三人之物交付者，處五年以
下有期徒刑、拘役或科或併科一千元以下罰金。
以前項方法得財產上不法之利益或使第三人得之者亦同。
前二項之未遂犯罰之。
